【裁判字號】    95,再易,3
【裁判日期】    950710
【裁判案由】    
【裁判全文】
臺灣高等法院花蓮分院民事判決  95年度再易字第3號
再審原告    甲○○
再審被告    乙○○
上列當事人間請求聲請再審事件，再審原告對於中華民國95年 4
月17日本院95年度上易字第 4號確定判決提起再審，本院判決如
下：
    主  文
再審之訴駁回。
再審訴訟費用由再審原告負擔。
    事  實
甲、再審原告方面：
一、聲明：求為判決：
（一）原判決廢棄。
（二）右廢棄部分，再審被告於第一審之請求駁回。
（三）再審及前審訴訟費用由再審被告負擔。
二、陳述略以：
（一）對於台灣省花蓮農田水利會函、系爭土地除農牧使用外尚
      可作為休閒農地興建建物等情，均未予審酌。原審判決有
      第 997條「不得上訴於第三審法院之事件，如就足影響於
      判決之重要證物，漏未斟酌，亦得提起再審之訴」（應係
      民事訴訟法第 497條之規定，再審起訴狀似有誤載）之再
      審理由。
（二）再審被告所執水權狀已逾核准年限，原審判決竟漏未審酌
      ，亦有民事訴訟法第496條第1項第13款之再審理由。
（三）再審被告與賴埏城就系爭土地無租賃關係存在，顯見並無
      使用系爭水管之權源，原審竟准由其在系爭土地埋設水管
      ，有適用法令不當之違背法令，亦有民事訴訟法第 496條
      第1款（漏載第1項）之再審理由。
乙、再審被告方面：未提出書狀作任何聲明或陳述。
丙、本院依職權調閱本院95年度上易字第4號民事卷宗。
    理  由
一、本件再審原告提起再審之訴之事件，為本院95年度上易字第
    4 號確定判決。經查該事件在確定前之第一審係由再審原告
    為原告起訴，而以再審被告為被告，並為訴之聲明：（一）
    被告應將埋設於原告所有坐落花蓮縣富里鄉段第 522之23
    地號土地，如附圖所示地下水管拆除，將土地返還予於原告
    。（二）被告應給付原告500166元，及自起訴狀繕本送達翌
    日起至清償日止，按年息百分之五計算之利息。
二、惟本件再審原告竟聲明：（一）原判決廢棄。（二）右廢棄
    部分，再審被告於第一審之請求駁回。審之前揭說明，再審
    被告在該事件確定前之第一審並無任何請求，再審原告請求
    本院駁回再審被告於第一審之請求，已顯無理由。
三、按對於第二審確定終局裁判，如就足影響於判決之重要證物
    漏未斟酌者，固得依民事訴訟法第 497條規定，提起再審之
    訴。惟本院95年度上易字第 4號確定判決理由欄三、已載明
    「查花蓮縣富里鄉段522之6號土地原為訴外人賴埏城所有
    ，一部分於91年間出售與被上訴人，分割出 522之23號等情
    ，為兩造所不爭。賴埏城自69年間即同意上訴人在原 522之
    6 號土地上開鑿水井供稻田灌溉之用，有花蓮縣政府水權狀
    、稻田水井使用灌溉同意協議書在卷可稽，復經證人賴埏城
    證明屬實，上訴人抗辯其使用系爭土地上之水管灌溉稻田已
    20餘年，自堪採信。次按土地所有人，非通過他人之土地，
    不能安設電線、水管、煤氣管、或其他筒管，或雖能安設而
    需費過鉅者，得通過他人土地之上下而安設之。但應擇其損
    害最少之處所及方法為之，民法第786條第1項定有明文。上
    訴人所有花蓮縣富里鄉段507之1號土地之灌溉用水，是否
    非通過系爭土地，不能埋設水管？據臺灣省花蓮農田水利會
    函稱：花蓮縣富里鄉段507之1地號土地位於東部海岸山脈
    山坡地，附近無任何水源可供灌溉利用；系爭水管管路經過
    系爭土地較為適當、距離較近，如埋設其他之土地，彎彎曲
    曲，管路恐受壓力影響，出水量減少無法供應原有灌溉區等
    語，有該會94年3月9日花農水管字第0940200063號函附一審
    卷可憑」等語。是本件再審原告所稱本院95年度上易字第 4
    號確定判決，所漏未斟酌之重要證據即台灣省花蓮農田水利
    會函、再審被告所執水權狀等，原確定判決業經審酌，且無
    適用法令不當之情形。至再審原告所提出之休閒農業輔導管
    理辦法、農業用地興建農舍辦法等法令，再審原告在前訴訟
    程序並未提出，自無漏未斟酌可言。
四、綜上各情，再審原告提起再審之訴，為顯無再審理由，爰不
    經言詞辯論，逕以判決駁回之。
據上論結，本件再審之訴為無理由，依民事訴訟法第502條第2項
、第78條，判決如主文。
中    華    民    國    95    年     7    月    10    日
                        審判長法  官  何方興
                              法  官  蔡勝雄
                              法  官  林德盛
以上正本係照原本作成。
本件不得上訴。
                              書記官  劉妙娘
中    華    民    國    95    年     7    月    10    日


司法院資訊處製作；財團法人民間司法改革基金會備份。
